臺灣臺中地方法院民事判決       
110年度中簡字第1360號
原      告  楊家鴻  
訴訟代理人  楊玉珍律師
複  代理人  黃俊榮律師
被      告  陳福成  
訴訟代理人  黃盛裕  
上列當事人間請求損害賠償事件，本院於民國111年7月18日言詞
辯論終結，判決如下：
   主       文
被告應給付原告新臺幣869,327元及自民國110年1月22日起至清
償日止按年息5%計算之利息。
原告其餘之訴駁回。
訴訟費用由原告負擔。
本判決原告勝訴部分得假執行。但被告如以新臺幣869,327元為
原告預供擔保，得免為假執行。
    事實及理由
一、按簡易訴訟之訴狀送達後，原告不得將原訴變更或追加他訴
    ，但擴張或減縮應受判決事項之聲明者，不在此限，民事訴
    訟法第436條第2項、第255條第1項第3款分別定有明文。本
    件原告起訴時聲明請求被告給付原告新台幣(下同)913,184
    元，嗣於民國(下同)111年4月7日具狀更正聲明為：被告應
    給付原告1,689,545元，其中913,184元自刑事附帶民事訴訟
    起訴狀繕本送達翌日起至清償日止按年係百分之5計算之利
    息，其中776,361元自民事變更聲明狀繕本送達翌日即111年
    4月8日起至清償日止，按年息百分之5計算之利息。並於111
    年5月30日本院言詞辯論時經記明筆錄在卷（本院卷第163頁
    ）。本院審酌原告上開更正請求，其訴訟標的及請求之原因
    事實與原訴仍屬相同，僅請求金額增加而已，核屬擴張應受
    判決事項之聲明，並非訴之變更或追加，依首揭法條規定，
    即無不合，應准許之。
二、原告主張：被告於民國108 年12月29日下午，駕駛車牌號碼
    0000-00號自用小客車，沿臺中市北屯區榮德路由東往西方
    向（即由環中路往后庄路方向）行駛，於同日下午6 時許，
    行經臺中市○○區○○路○○○路○設○○○○○號誌之交岔路口時，本
    應注意汽車行駛至交岔路口，於行進時應遵守燈光號誌，閃
    光黃燈即表示「警告」，車輛應減速接近，注意安全，小心
    通過，且應注意車前狀況，並隨時採取必要之安全措施，而
    依當時天候雨、夜間有照明、路面濕潤無缺陷、無障礙物、
    視距良好等客觀情形，並無不能注意之情事，竟疏未注意，
    即貿然通過上開交岔路口。適訴外人郭筱琳駕駛車牌號碼00
    00-00 號自用小客車搭載友人甲○○，沿臺中市北屯區豐樂路
    由南往北方向（即由同榮路往松竹路方向）行駛，亦行經該
    路口，因此避煞不及，致其所駕自用小客車與被告所駕車輛
    發生碰撞，造成坐在車牌號碼0000-00 號自用小客車副駕駛
    座之原告受有腰椎第5節/薦椎第1 節椎間盤突出併狹窄等傷
    害（下稱系爭傷勢）。為此，爰依侵權行為之法律關係，請
    求被告賠償醫藥費492,055元、交通費用41,810元、看護費
    用355,200元、不能工作之損失119,000元、勞動能力減損2,
    216,937元、增加生活上費用7,475元、及慰撫金300,000元
    ，此外，原告就本件事故亦有5成過失，並已收取強制汽車
    責任保險理賠金76,694元，依此，被告應賠償原告1,689,54
    5元，並聲明：如擴張後聲明所示。
三、被告則以：訴外人郭筱琳駕駛系爭車輛亦有支線道未讓幹線
    道先行之過失，其就本件事故應負擔主要過失責任；此外，
    就原告所提醫療費用及增加生活上需要之費用部分並不爭執
    ，然原告就所請求看護費之天數及必要、及所請求工作損失
    之工作性質，及收入減少，以及需休養之事實等情，應為舉
    證之責；另依照中國醫藥學院附設醫院出院病歷摘要，原告
    之腰椎第3至4節狹窄併固定手術為本件事故前已有之既往病
    史，則原告所受勞動能力減損是否受其影響？程度為何？均
    應予扣除；又交通費用則業經原告請領強制險理賠金，自即
    不得再重複請求；至於原告所請求之慰撫金亦屬過高等語，
    並聲明：原告之訴駁回。
四、院得心證之理由
　㈠原告主張被告駕駛前開車輛於前開時地與訴外人郭筱琳駕駛
    之系爭車輛發生碰撞，車內乘客即原告因此受有系爭傷勢之
    事實，為兩造所不爭執，並經本院依職權調取本院109年度
    中交簡字第3322號刑事卷宗核閱無訛，堪信原告所陳上情為
    真正，本院即採為判決之基礎。
　㈡按車輛行至路口，應遵守道路交通號誌（含閃光號誌）之指
    示，又車輛行駛至交岔路口，支線道車應停讓幹線道車先行
    ，閃光黃燈表示「警告」，車輛應減速接近，注意安全，小
    心通過；閃光紅燈表示「停車再開」，車輛應減速接近，先
    停止於交岔路口前，讓幹道車優先通行後認為安全時，方得
    續行，道路交通安全規則第102條第1項第1款、道路交通標
    誌標線號誌設置規則第211條第1項第1款、第2款分別定有明
    文。被告駕駛前開肇事車輛行經路口設置閃光黃燈之路口，
    本應遵守前開交通規則，減速接近，小心通過，而依當時天
    候及路況，又無不能注意之特別情況，竟疏未注意車前狀況
    、減速接近，因而與系爭車輛發生碰撞，並導致原告受有損
    害，則被告上開過失行為與原告所受損害自有相當因果關係
    ，自應就原告所受損害負賠償責任甚明。而訴外人郭筱琳駕
    駛系爭車輛行經前開閃紅燈之交叉路口時，本應注意減速接
    近並應停車再開，然訴外人郭筱琳亦疏未注意於此，未停止
    即續行，致與被告駕駛前開車輛發生碰撞，依此，訴外人郭
    筱琳與被告雙方就本件事故之發生均有過失，堪以認定。本
    院參酌雙方之過失程度認被告應負30％之肇事責任，訴外人
    郭筱琳應負70％之肇事責任。
　㈢次按因故意或過失，不法侵害他人之權利者，負損害賠償責
    任；汽車、機車或其他非依軌道行駛之動力車輛，在使用中
    加損害於他人者，駕駛人應賠償因此所受之損害；不法侵害
    他人之身體、健康、名譽、自由、信用、隱私、貞操，或不
    法侵害其他人格法益而情節重大者，被害人雖非財產上之損
    害，亦得請求賠償相當之金額，民法第184條第1項、第191
    條之2前段、第195條第1項分別定有明文。原告所受系爭傷
    勢為被告過失駕車行為所造成，業經本院認定如前，則原告
    依侵權行為之法律關係，請求被告賠償前開損害，即屬有據
    。茲就原告各項請求，分別說明如下：
　1.醫藥費
　　原告主張因本件事故支出醫藥費492,055元乙節（計算式：2
    02989＋89066＝492055），業據原告提出中國醫藥學院附設醫
    院診斷證明書、門診醫療收據、李綜合醫療社團法人苑裡李
    綜合醫院住院、門診、急診收據為證（附民卷第31至68頁、
    本院卷第103至109頁），另增加生活上費用之支出共7,472
    元等情，亦為被告所不爭執，是此部分請求，均屬可採。
　2.交通費用
　　原告因系爭傷勢因此行動不便而有乘坐計程車往來交通之必
    要，有中國醫藥大學附設醫院鑑定意見書附卷可參（本院卷
    第139頁），則原告主張因系爭傷勢行動往來有搭乘計程車
    之必要，而請求被告賠償交通費之損失，即屬有據；此外，
    原告至中國醫藥大學附設醫院本院單趟車資為940元，另至
    同院東區分院單趟車資為915元，又至苑裡李綜合醫院單趟
    車資為435元，則有大都會計程乘車車資試算表附卷可參，
    亦為被告所不爭執，此外，原告於108年12月30日至109年6
    月13日間至中國醫藥學院附設醫院東區分院門診15次，又至
    同院總院住院治療3次，又於110年5月3日至6月28日至苑裡
    李綜合醫院門診6次及住院2次共8次等情，有診斷證明書及
    收據附卷可查（附民卷第19至69頁、本院卷第103至109頁）
    ，則據前開車資計算交通費之結果，則原告請求交通費於40
    050元範圍內為合理（計算式：3*940*2＋15*915*2＋8*435*2＝
    40050），逾此部分，尚非有據。至原告固提出試算表（附
    民卷第69頁）主張單趟車資為940元，然原告門診就診醫院
    為中國醫藥學院附設醫院東區分院非本院，有收據附卷可查
    ，則原告以本院院診據以試算，即有誤解，附此敘明。
　3.看護費用
　　原告因系爭傷勢需看護約3個月，有中國醫藥大學附設醫院
    鑑定意見書附卷可參（本院卷第42頁），另原告因系爭傷勢
    住院治療共28日，術後需再休養1個月，有苑裡李綜合醫院
    診斷證明書在卷可查（本院卷第109頁），則原告主張之看
    護期間，以4個月又28日為合理；此外，原告之診斷證明書
    所載需由專人看護係指全日看護，另有中國醫藥大學附設醫
    院111年5月16日院醫行字第1110006806號函、苑裡李綜合醫
    院111年5月18日李綜醫字第1110104號函附卷可稽（本院卷
    第153、155頁），而全日看護費之計算以每日2,400元計之
    ，則為被告所不爭執（本院卷第118頁），是原告主張被告
    應賠償看護費355,200元（計算式：2400*148＝355200），即
    屬可採。
　4.不能工作之損失
　　原告主張不工作期間合計至少5個月，有中國醫藥學院附設
    醫院診斷證明書附卷可參（附民卷第19、21、23、73、75）
    ，另對照原告需受看護之期間3個月且因行動不便需搭乘計
    程車往來交通期間需半年，業如前述，有中國醫藥學院附設
    醫院111年1月2日院醫行字第1110000499號函覆之鑑定書附
    卷可考（下稱系爭鑑定書，本院卷第42頁），則原告主張不
    能工作期間5個月，要屬合理；此外原告每月薪資以23,800
    元計之，為被告所不爭執（本院卷第119頁），則原告請求
    不能工作之損失共119,000元（計算式：23800*5＝119000）
    ，亦為可取。
　5.勞動能力減損
　⑴按基於同一原因事實受有損害並受有利益者，其請求之賠償
    金額，應扣除所受之利益，民法第216條之1規定甚明。準此
    ，依民法第193條第1項命加害人一次支付賠償總額，以填補
    被害人所受喪失或減少勞動能力之損害，應先認定被害人因
    喪失或減少勞動能力而不能陸續取得之金額，按其日後本可
    陸續取得之時期，各照霍夫曼式計算法，扣除依法定利率計
    算之中間利息，再以各時期之總數為加害人一次所應支付之
    賠償總額，始為允當（最高法院22年上字第353民事裁判要
    旨參照）。經查，本件經送請中國醫藥學院附設醫院鑑定結
    果，認原告於「108年12月29日本件事故後出現腰痛，並輻
    射至右下肢，至本院就診，診斷為腰椎椎間盤突出併狹窄，
    分別於109年1月2日接受腰椎第4、5節減壓及可復適脊（脊
    椎間支撐物）手術，同年2月6日接受腰椎第1、2節減壓及可
    復適脊（脊椎間支撐物）手術、於同年4月9日接受腰椎第5
    節、薦椎第1節減壓及可復適脊（脊椎間支撐物）手術，並
    規則於本院追蹤治療」、「目前仍有下背酸痛輻射至右下肢
    症狀」、並經理學檢查、肌力測試、肌腱反射測試後診斷結
    果為：「腰椎第1/2、第4/5、腰椎第5節/薦椎第1節椎間盤
    突出」，此外，根據美國醫學會永久性障礙評估指南為障礙
    評比」佐以「勞工保險失能年金給付個別化專業評估作業」
    指定之「美國醫學永久性障礙評估指南」與「加州永久性失
    能評估準則」為永久失能評比，及考量病情與客觀檢查結果
    ，併斟酌原告從事之職業與年齡，結果，原告永久失能百分
    比為51％，亦即因此事故所受傷勢，而喪失或減少勞動能力
    程度之比率為51％」等情，有系爭鑑定書附卷可查（本院卷
    第39至52頁），堪認原告因本件車禍所致勞動能力減損比例
    為百分之51。
　⑵被告固抗辯依據原告109年11月1至6日出院病歷摘要所載，原
    告之腰椎第3至4節狹窄併固定手術為本件事故前已有之既往
    病史，亦有影響勞動能力減損之可能，而應予扣除等語，然
    經以「原告曾於107年6月間在大甲李綜合作腰椎手術，嗣後
    於108年12月29日發生車禍，並於109年1月1日至院就醫，則
    原告所受腰椎椎間盤突出並狹窄等傷害與107年前車禍事故
    有否因果關係」乙節，函詢中國醫藥學院附設醫院結果，經
    該院函覆稱：原告腰痛及腳痛情形，依據檢查評估結果，無
    法排除該傷勢與108年12月29日車禍事故相關，有該院109年
    9月14日院醫事字第1090012662號函在卷可考（109年度偵字
    第14127號卷<下稱偵卷>第513頁），則被告抗辯原告所受勞
    動能力減損受本件事故前罹病症狀影響，即非可採，此外，
    被告於本院111年4月13日言詞辯論期日固稱就此部分另具狀
    聲請調查，惟迄至本案言詞辯論終結前，均未再具狀以佐其
    說，則被告前開抗辯，即難認有據。
　⑶原告受傷前在搬家公司任職，有在職證明附卷可參，另原告
    每月薪資以23800元計之，為兩造所不爭執（附民卷第13、
    本院卷第165頁），依此自本件事故後至屆滿勞動基準法第5
    4條規定之退休年齡65歲即129年6月15日止（原告係於64年6
    月15日出生，有身份證影本附卷可考（偵卷第13頁），共20
    年5月又16日，則依霍夫曼式計算法扣除中間利息（首期給
    付不扣除中間利息）核計原告得向被告請求給付之勞動能力
    減損金額結果，為2,089,627元（計算式：145,656×14.0000
    0000+(145,656×0.00000000)×(14.00000000-00.00000000)=
    2,089,627.00000000。其中14.00000000為年別單利5%第20
    年霍夫曼累計係數，14.00000000為年別單利5%第21年霍夫
    曼累計係數，0.00000000為未滿一年部分折算年數之比例(5
    /12+16/365=0.00000000)。採四捨五入，元以下進位）。是
    原告請求被告賠償勞動能力減損金額於2,089,627元範圍內
    為合理，逾此部分，尚非可採。
　6.次按不法侵害他人之人格權，被害人受有非財產上損害，請
    求加害人賠償相當金額之慰撫金時，法院對於慰撫金之量定
    ，應斟酌實際加害情形、所造成之影響、被害人痛苦之程度
    、兩造之身分地位經濟情形及其他各種狀況，以核定相當之
    數額。查原告為國中肄業，未婚，之前從事搬家工作，每月
    收入約4-5萬元，名下無不動產；被告則為高職畢業，從事
    運輸業，每月收入約3萬多，已婚，需扶養兩名小孩，名下
    有土地及房屋各一筆，業據兩造於本院審理時陳明在卷，並
    有稅務電子閘門財產及所得調件明細表附卷可按。是本院審
    酌兩造之身分、地位、經濟能力、系爭傷勢等一切情狀，認
    原告得請求被告賠償之精神慰撫金以5萬元為適當，逾此部
    分，即非有據。 　
  ㈣綜上，原告得請求被告連帶賠償之金額合計為3,153,404 元
    （計算式：492055+7472+119000＋40050+355200+0000000+50
    000＝0000000）。
五、另按損害之發生或擴大，被害人或其代理人或使用人與有過
    失者，法院得減輕賠償金額，或免除之，為民法第217 條第
    1 項及第3 項所明定，其立法目的在於平衡被害人與加害人
    之賠償責任，即於被害人本身，或其代理人或使用人對於損
    害之發生或擴大與有過失時，由法院斟酌情形，減輕或免除
    加害人之賠償金額（最高法院91年度台上字第1433號判決意
    旨可資參照）。本件被告及訴外人郭筱琳就本件事故均有過
    失，經本院參酌訴外人郭筱琳及被告雙方對本件事故之原因
    力及違反義務之程度，認被告應負3成過失之責，業經本院
    認定如前；準此，原告得請求被告賠償之金額應減輕為946,
    021元（0000000 ×30％＝946021）。
六、再按強制汽車責任保險法第32條規定：「保險人依本法規定
    所為之保險給付，視為被保險人損害賠償金額之一部分；被
    保險人受賠償請求時，得扣除之。」該條規定扣除被上訴人
    已領取之強制汽車責任保險給付，乃係損害賠償金額算定後
    之最終全額扣除，本無民法第217 條第1 項過失相抵之適用
    ，如於被上訴人請求賠償之金額中先予扣除，再為過失相抵
    之計算，無異減少上訴人所得扣除之強制汽車責任保險給付
    額，當非上開規定之本意（最高法院97年度台上字第261號
    民事裁判意旨參照）。本件原告自陳其因本件事故已領取強
    制汽車責任險之保險給付76,694元，依前揭說明，此金額即
    視為損害賠償之一部，自應從原告得請求被告賠償金額扣除
    ，故被告尚應賠償原告之金額為869,327元（計算式：00000
    0－00000＝869327）。
七、末按給付有確定期限者，債務人自期限屆滿時起，負遲延責
    任。給付無確定期限者，債務人於債權人得請求給付時，經
    其催告而未為給付，自受催告時起，負遲延責任。其經債權
    人起訴而送達訴狀，或依督促程序送達支付命令，或為其他
    相類之行為者，與催告有同一之效力，民法第229 條第1 項
    、第2 項定有明文。又遲延之債務，以支付金錢為標的者，
    債權人得請求依法定利率計算之遲延利息。但約定利率較高
    者，仍從其約定利率。應付利息之債務，其利率未經約定，
    亦無法律可據者，週年利率為百分之5 ，民法第233 條第1
    項、第203 條亦有明文。本件原告對被告之侵權行為債權，
    核屬無確定期限之給付，既經原告起訴，而起訴狀繕本於11
    0 年1 月11日寄存送達被告，另追加狀繕本則於111年4月7
    日送達被告，有送達證書附卷可按（附民卷第81頁），被告
    迄未給付，當應負遲延責任。而本件經本院認定被告應賠償
    之金額尚未逾擴張前聲明之金額，是原告請求被告賠償自11
    0年1月22日起至清償日止按年息5%計算之利息，即屬可採，
    逾此部分，尚非有據。
八、綜上所述，原告依侵權行為之規定，請求被告給付原告869,
    327元及自110年1月22日起至清償日止按年息5%計算之利息
    ，為有理由，應予准許；逾此範圍之請求，則屬無據，應予
    駁回。
九、本件原告勝訴部分係依民事訴訟法第427 條第1 項規定適用
    簡易訴訟程序，所為被告敗訴之判決，應適用民事訴訟法第
    389條第1項第3款之規定，依職權宣告假執行。原告所為宣
    告假執行之聲請，僅在促使法院為此職權之行使，本院自不
    受其拘束，仍應逕依職權宣告假執行。被告陳明願供擔保，
    請准宣告免為假執行，經核於法並無不合，爰酌定相當之擔
    保金額，併准許之。
十、本件事證已臻明確，兩造其餘攻擊防禦方法，核與判決結果
    不生影響，爰不逐一論述。
十一、原告提起本件刑事附帶民事訴訟，而由本院刑事庭依刑事
      訴訟法第504 條第1 項規定，裁定移送前來，依同條第2 
      項規定，原聲明部分免繳納裁判費。至追加部分，本院既
      為原告部分敗訴之判決，則此部分訴訟費用，依民事訴訟
      法第78條規定，自應由原告負擔。
中　　華　　民　　國　　111 　年　　8 　　月　　9 　　日
                  臺灣臺中地方法院臺中簡易庭
                                  法  官  陳航代
以上為正本，係照原本作成。
如不服本判決，應於送達後20日內，向本院提出上訴狀並表明上
訴理由，如於本判決宣示後送達前提起上訴者，應於判決送達後
20日內補提上訴理由書（須附繕本）。如委任律師提起上訴者，
應一併繳納上訴審裁判費。
中　　華　　民　　國　　111 　年　　8 　　月　　9 　　日
                                  書記官  黃俞婷